【裁判字號】    95,交聲,179
【裁判日期】    950814
【裁判案由】    違反道路交通管理處罰條例聲明異議
【裁判全文】
臺灣苗栗地方法院交通事件裁定     95年度交聲字第179號
    原處分機關  交通部公路總局新竹區監理所苗栗監理站
    異  議  人
    即受處分人  甲○○
上列異議人因違反道路交通管理處罰條例案件，對於交通部公路
總局新竹區監理所苗栗監理站民國95年6月13日以竹監苗字第裁
54-F00000000號裁決書所為之處分（原舉發案號：苗栗縣警察局
95年4月23日苗縣警交字第F00000000號），聲明異議，本院裁定
如下：
    主  文
異議駁回。
    理  由
一、本件原處分意旨略以：異議人即受處分人甲○○於民國95年
    4 月23日1 時5 分許，駕駛車牌號碼Y6-8049 號自用一般小
    客車，行經苗栗縣頭份鎮○○路，適有苗栗縣警察局頭份分
    局巡邏員警乙○○執勤中，發現異議人所駕駛車輛未開大燈
    ，尾隨異議人到其租屋處即同鎮○○○路68巷1 弄17號前，
    聞到異議人有酒味，欲對異議人實施酒精測試，異議人拒絕
    ，因認異議人違反道路交通管理處罰條例第35條第4 項前段
    之規定，製作公警交字第F00000000 號舉發違反道路交通管
    理事件通知單予以舉發，異議人棄駕駛執照、行車執照離去
    ，未予以簽收，嗣經交通部公路總局新竹區監理所苗栗監理
    站（下稱苗栗監理站）於95年6 月13日以竹監苗字第裁54-F
    0000000 號違反道路交通管理事件裁決書裁處異議人罰鍰新
    台幣（下同）6 萬元，並吊銷駕駛執照，三年內禁考等語。
二、異議人異議意旨略以：異議人甲○○於舉發當日在家等朋友
    時，因朋友為警察跟蹤到家中，警察要求拿出證件，異議人
    提出行車執照、駕駛執照，查核沒有問題，警員莫名其妙，
    說異議人有酒味，要實施酒測，異議人亦又沒有開車，何需
    接受酒精測試，不理會警員之要求，心想警員為業績，也不
    會欺侮外地來此工作的老百姓，但是警員說不實施酒測，證
    件就不歸還，要直接開立拒絕酒精測試之違規，異議人覺得
    該舉發完全與事實不符，提出光碟證明我在家中沒有開車或
    有任何違規，為此請撤銷原處分云云。
二、按汽車駕駛人，駕駛汽車經測試檢定有下列情形之一者，處
    新臺幣1 萬5 千元以上6 萬元以下罰鍰，並當場移置保管該
    汽車及吊扣其駕駛執照1 年；因而肇事致人受傷者，並吊扣
    其駕駛執照2 年；致人重傷或死亡者，吊銷其駕駛執照，並
    不得再考領：一、酒精濃度超過規定標準。二、吸食毒品、
    迷幻藥、麻醉藥品及其相類似之管制藥品。汽車駕駛人駕駛
    營業大客車有前項應受吊扣情形者，吊銷其駕駛執照。汽車
    駕駛人經依第一項規定吊扣駕駛執照，並於吊扣期間再有第
    一項情形者，處新臺幣6 萬元罰鍰，並當場移置保管該汽車
    及吊銷其駕駛執照；如肇事致人重傷或死亡者，吊銷其駕駛
    執照，並不得再考領。汽車駕駛人拒絕接受第一項測試之檢
    定者，處新臺幣6 萬元罰鍰，並當場移置保管該汽車及吊銷
    該駕駛執照；如肇事致人重傷或死亡者，吊銷該駕駛執照，
    並不得再考領；汽車駕駛人，曾依第35條第3 項前段、第4
    項前段規定吊銷駕駛執照者，3 年內不得考領駕駛執照。道
    路交通管理處罰條例第35條第4 項前段、第67條第2 項前段
    分別定有明文。
三、經查：異議人於甲○○於95年4 月23日1 時5 分許，駕駛車
    牌號碼Y6-8049 號自用一般小客車，行經苗栗縣頭份鎮○○
    路，適有苗栗縣警察局頭份分局巡邏員警乙○○執勤中，發
    現異議人所駕駛車輛未開大燈，尾隨異議人到其租屋處即同
    鎮○○○路68巷1 弄17號前，聞到異議人有酒味，欲對異議
    人實施酒精測試，異議人拒絕，因認異議人違反道路交通管
    理處罰條例第35條第4 項前段之事實，經苗栗縣警察局頭份
    分局員警乙○○掣製公警局交字第F00000000 號發違反道路
    交通管理事件通知單當場舉發，異議人不服提出申訴，嗣經
    苗栗監理站於95年6 月13日以竹監苗字第54-F 000 0000 號
    號違反道路交通管理事件裁決書裁處異議人罰鍰6 萬元，並
    吊銷駕駛執照，三年內禁考，異議人於同日收受該裁決書後
    ，並於同年7 月3 日提出聲明異議等情，有上開舉發通知單
    影本、苗栗縣警察局頭份分局95年5 月16日份警五字第
    0950022538號函影本、裁決書及異議人聲明異議狀、申訴狀
    各1 份附卷可稽，並經執勤員警乙○○到院具結屬實，有本
    院95年8 月2 日訊問筆錄在卷足憑，異議人亦不否認舉發當
    日拒絕酒精測試之事實，然以其舉發當日並未開車，應該不
    用實施酒精酒測試置辯；然查，執勤員警乙○○明確證述因
    異議人開車未開大燈，一路尾隨異議人到異議人之租屋處，
    可以確認異議人就是駕駛人等情，有本院筆錄可證。因為執
    勤警員乙○○當日係在巡邏，應係目睹異議人當日駕駛汽車
    ，復因異議人之違規，欲加攔檢，舉發其違規，因而尾隨異
    議人到其租屋處，而聞到異議人有酒味，異議人應係違反道
    路交通管理處罰條例第35條之違規者，因而欲對其實施酒測
    ，警員乙○○應係異議人上開違規之目擊證人，自足以為本
    件之證人。又警員乙○○與異議人並無恩怨，又何需陷害異
    議人？再異議人辯稱：執勤員警為業績而故入其有上開違規
    事件等情，應由異議人提出積極證據證明警員乙○○故陷其
    違規，並提供積極證據加以證明或提供應調查證據方法供本
    院調查，然異議人並未提出上開證據調查方法，應係其推測
    之詞，自難採信為真；況且異議人辯稱：舉發當日其在家等
    候朋友，警員係跟蹤其朋友回家，其在家中有喝酒，回到家
    中10分鐘後，警員才到家中等情，有本院筆錄為憑，而經由
    異議人上開供述知悉，異議人於舉發當日確實有喝酒，也有
    外出屬實，則異議人上開辯稱其違規當日沒有開車是否屬實
    ？依照異議人之辯稱，執勤員警係因其朋友於夜間開車未開
    大燈之違規事實，警員才會跟蹤其朋友到其租屋處調查，則
    本件警員對其朋友違規之部分，應開立通知單予以舉發，應
    可提出上開舉發通知單為證，異議人亦可提出其違規之朋友
    為何人供本院調查，然本件除執勤員警乙○○當庭指認異議
    人即為駕駛人，並證稱異議人回到家中，其隨即到異議人租
    屋處，否認異議人供述在異議人回家到家10分鐘後，警員才
    到之供述外，本院訊問異議人有無證據調查時，異議人卻陳
    稱「事情經過久遠，無法調查。」，因此異議人上開所辯並
    無證據足以佐證，令人質疑其真實性。綜上所述，本件因有
    目擊證人即執勤員警乙○○在本院具結證詞屬實，另無證據
    足以證明警員乙○○有涉犯偽證應受刑事責任之證據，其證
    詞亦合乎常理，足以採信；而異議人所辯顯為警察欲攔撿其
    酒後駕車之違規，而加以逃逸，後以警員未於其正在馬路上
    駕駛汽車加以舉發，實施酒測作為卸責之詞，實不足採。本
    件事證明確，異議人拒絕酒精測試屬實，原處分機關依道路
    交通管理處罰條例第35條第4 項前段、第67條第2 項規定裁
    處異議人罰鍰6 萬元，並吊銷駕駛執照，禁考三年，於法並
    無違誤或不當之處，本件異議為無理由，應予駁回。
四、依道路交通案件處理辦法第19條，裁定如主文。
中    華    民    國    95    年    8     月    14    日
                    交通法庭    法  官  張珈禎
以上正本證明與原本無異。
如不服本裁定，應於裁定送達後5日內向本院提出抗告狀。
                                書記官  黃雅琦
中    華    民    國    95    年    8     月    14    日


司法院資訊處製作；財團法人民間司法改革基金會備份。
